臺灣高雄地方法院民事判決　　　　　　　　　　　　九十三年度重訴字第一六一號
　　原　　　告　國防部陸軍總司令部
　　法定代理人　朱凱生
　　訴訟代理人　鄭玉蘭
　　　　　　　　仝桂蓮
　　　　　　　　曾清山律師
　　被　　　告　庚○○
　　　　　　　　己○○
　　　　　　　　丙○○
　　右　被　告
　　訴訟代理人　李冬蘭
　　被　　　告　丁○○
　　　　　　　　辛○○○
　　　　　　　　壬○○
　　　　　　　　戊○○
　　右　被　告
　　訴訟代理人　邴健鵬
　　被　　　告　乙○○
　　右　被　告
　　訴訟代理人　李亞青
　　被　　　告　甲○○
　　右四人共同
　　訴訟代理人　汪崇明
當事人間請拆屋還地等事件，本院民國九十四年一月二十六日言詞辯論終結，判決如
下：
    主    文
被告壬○○應將坐落高雄縣大寮鄉○○段第八一六地號土地，如附圖編號１所示、面
積七二點七平方公尺土地，及如附圖編號１─１所示、面積九平方公尺土地，及同上
地段第八一六之一地號土地上，如附圖編號１─２所示、面積七點二平方公尺土地等
土地上之地上物拆除，並將土地返還原告。並應給付原告新台幣捌萬捌仟玖佰元，及
自民國九十三年三月二十三日起至清償日止，按年息百分之五計算之利息；及自民國
九十三年三月十六日起至返還上開土地之日止，按年給付原告新台幣壹萬柒仟柒佰捌
拾元。
被告庚○○應將坐落同右地號土地，如附圖編號３所示、面積五五點六平方公尺土地
上之地上物拆除，並將土地返還原告。並應給付原告新台幣伍萬伍仟陸佰元，及自民
國九十三年三月二十三日起至清償日止，按年息百分之五計算之利息；及自民國九十
三年三月十六日起至返還上開土地之日止，按年給付原告新台幣壹萬壹仟壹佰貳拾元
。
被告己○○應將坐落同右地號土地，如附圖編號４所示、面積一○一點五平方公尺
土地上之地上物拆除，並將土地返還原告。並應給付原告新台幣壹拾萬壹仟伍佰元，
及自民國九十三年三月二十三日起至清償日止，按年息百分之五計算之利息；及自民
國九十三年三月十六日起至返還上開土地之日止，按年給付原告新台幣貳萬零參佰元
。
被告丙○○應將坐落同右地段第八一六及第九七○地號土地，如附圖編號５所示、面
積依序各為一二六點九平方公尺及○點五平方公尺土地上之地上物拆除，並將土地返
還原告。並應給付原告新台幣壹拾貳萬陸仟玖佰陸拾伍元，及自民國九十三年三月二
十三日起至清償日止，按年息百分之五計算之利息；及自民國九十三年三月十六日起
至返還上開土地之日止，按年給付原告新台幣貳萬伍仟參佰玖拾參元。
被告丁○○應自同右地段第八一六地號土地，如附圖編號６所示、面積四○點一二平
方公尺土地上之建物，即門牌號碼高雄縣大寮鄉○○村○○路一一六之十號房屋遷離
，並將土地返還原告。並應給付原告新台幣肆萬零壹佰貳拾元，及自民國九十三年三
月二十三日起至清償日止，按年息百分之五計算之利息；及自民國九十三年三月十六
日起至返還上開土地之日止，按年給付原告新台幣捌仟零貳拾肆元。
被告辛○○○應將坐落同右地號土地，如附圖編號７所示、面積五六平方公尺土地上
之地上物拆除，並將土地返還原告。並應給付原告新台幣伍萬陸仟元，及自民國九十
三年四月三日起至清償日止，按年息百分之五計算之利息；及自民國九十三年三月十
六日起至返還上開土地之日止，按年給付原告新台幣壹萬壹仟貳佰元。
被告戊○○應將坐落同右地段八一六及九七○地號土地，如附圖編號８所示、面積依
序各為三八點八平方公尺及十七點二平方公尺土地上之地上物拆除，並將土地返還原
告。並應給付原告新台幣肆萬零玖佰伍拾元，及自民國九十三年四月三日起至清償日
止，按年息百分之五計算之利息；及自民國九十三年三月十六日起至返還上開土地之
日止，按年給付原告新台幣捌仟壹佰玖拾元。
被告乙○○應將坐落同右地段第九七○地號土地，如附圖編號９所示、面積一七○平
方公尺土地；如附圖編號１２所示、面積三平方公尺土地等土地上之地上物拆除，並
將土地返還原告。並應給付原告新台幣貳萬壹仟陸佰貳拾伍元，及自民國九十三年三
月二十三日起至清償日止，按年息百分之五計算之利息；及自民國九十三年三月十六
日起至返還上開土地之日止，按年給付原告新台幣肆仟參佰貳拾伍元。
被告甲○○應將坐落同右地號土地，如附圖編號１０所示、面積五八平方公尺土地，
如附圖編號１０─１所示、面積四九點六平方公尺土地，如附圖編號１１所示、面積
三五平方公尺土地等土地上之地上物拆除，並將土地返還原告。並應給付原告新台幣
壹萬柒仟捌佰貳拾伍元，及自民國九十三年三月二十三日起至清償日止，按年息百分
之五計算之利息；及自民國九十三年三月十六日起至返還上開土地之日止，按年給付
原告新台幣參仟伍佰陸拾伍元。
原告其餘之訴駁回。
訴訟費用由被告壬○○負擔百分之十四、被告庚○○負擔百分之九、被告己○○負擔
百分之十六、被告丙○○負擔百分之二十、被告丁○○負擔百分之六、被告辛○○○
負擔百分之九、被告戊○○負擔百分之七、被告乙○○負擔百分之三、被告甲○○負
擔百分之二，餘由原告負擔。
本判決第一項於原告以新臺幣伍拾壹萬元為被告壬○○供擔保後，得假執行。
本判決第二項於原告以新臺幣參拾貳萬元為被告庚○○供擔保後，得假執行。
本判決第三項於原告以新臺幣伍拾捌萬元為被告己○○供擔保後，得假執行。
本判決第四項於原告以新臺幣柒拾參萬元為被告丙○○供擔保後，得假執行。
本判決第五項於原告以新臺幣貳拾參萬元為被告丁○○供擔保後，得假執行。
本判決第六項於原告以新臺幣參拾貳萬元為被告辛○○○供擔保後，得假執行。
本判決第七項於原告以新臺幣貳拾參萬元為被告戊○○供擔保後，得假執行。
本判決第八項得假執行。
本判決第九項得假執行。
原告其餘假執行之聲請駁回。
    事實及理由
壹、程序方面：
一、原告法定代理人霍守業已於民國九十三年五月二十日由朱凱生接任，有原告提出
    之國防部（九三）人令（職）字第二三六號之人事命令影本一份在卷可稽，原告
    具狀聲請由新任法定代理人朱凱生承受本件訴訟，與法相符，應予准許。
二、被告庚○○、己○○、辛○○○、乙○○經合法通知，未於最後言詞辯論期日到
    場，核均無民事訴訟法第三百八十六條各款所列情形，爰依原告聲請，由其一造
    辯論而為判決。
三、按，訴狀送達後，原告不得將原訴變更或追加他訴。但擴張或減縮應受判決事項
    之聲明者，不在此限，民事訴訟法第二百五十五條第一項第三款定有明文。原告
    起訴時原請求判決：(1)被告壬○○應將坐落高雄縣大寮鄉○○段第八一六地號土
    地，如附圖編號１所示、面積六十九平方公尺土地之地上建物拆除，並將土地返
    還原告。並給付原告新台幣（下同）十三萬八千元，及自起訴狀繕本送達之翌日
    起至清償日止，按年息百分之五計算之利息；及自九十三年三月十六日起至交還
    上開土地之日止，按每年申報地價年息百分之十計算之不當得利。(2)被告庚○○
    應將坐落同右地號土地，如附圖編號３所示、面積五十二平方公尺土地之地上建
    物拆除，將土地返還原告。並給付原告十萬四千元，及自起訴狀繕本送達之翌日
    起至清償日止，按年息百分之五計算之利息；及自九十三年三月十六日起至交還
    上開土地之日止，按每年申報地價年息百分之十計算之不當得利。(3)被告己○○
    應將坐落同右地號土地，如附圖編號４所示、面積九十八平方公尺之地上建物拆
    除，將土地返還原告。並給付原告十九萬六千元，及自起訴狀繕本送達之翌日起
    至清償日止，按年息百分之五計算之利息；及自九十三年三月十六日起至交還上
    開土地之日止，按每年申報地價年息百分之十計算之不當得利。(4)被告丙○○應
    將坐落同右地號土地，如附圖編號５所示、面積九十四平方公尺之地上建物拆除
    ，將土地返還原告。並給付原告十八萬八千元，及自起訴狀繕本送達之翌日起至
    清償日止，按年息百分之五計算之利息；及自九十三年三月十六日起至交還上開
    土地之日止，按每年申報地價年息百分之十計算之不當得利。(5)被告丁○○應將
    坐落同右地號土地，如附圖編號６所示、面積五十二平方公尺之地上建物拆除，
    將土地返還原告。並給付原告十萬四千元，及自起訴狀繕本送達之翌日起至清償
    日止，按年息百分之五計算之利息；及自九十三年三月十六日起至交還上開土地
    之日止，按每年申報地價年息百分之十計算之不當得利。(6)被告辛○○○應將坐
    落同右地號土地，如附圖編號７所示、面積六十四平方公尺之地上建物拆除，將
    土地返還原告。並給付原告十二萬八千元，及自起訴狀繕本送達之翌日起至清償
    日止，按年息百分之五計算之利息；及自九十三年三月十六日起至交還上開土地
    之日止，按每年申報地價年息百分之十計算之不當得利。(7)被告戊○○應將坐落
    同右地號土地，如附圖編號８所示、面積六十一平方公尺之地上建物拆除，將土
    地返還原告。並給付原告十二萬二千元，及自起訴狀繕本送達之翌日起至清償日
    止，按年息百分之五計算之利息；及自九十三年三月十六日起至交還上開土地之
    日止，按每年申報地價年息百分之十計算之不當得利。(8)被告乙○○應將坐落同
    右地段第九七○地號土地，如附圖編號９所示、面積一二九平方公尺之地上建物
    拆除，將土地返還原告。並給付原告三萬二千二百五十元，及自起訴狀繕本送達
    之翌日起至清償日止，按年息百分之五計算之利息；及自九十三年三月十六日起
    至交還上開土地之日止，按每年申報地價年息百分之十計算之不當得利。(9)被告
    甲○○應將坐落同右地號土地，如附圖編號１０所示、面積六十七平方公尺之地
    上建物拆除，將土地返還原告。並給付原告一萬六千七百五十元，及自起訴狀繕
    本送達之翌日起至清償日止，按年息百分之五計算之利息；及自九十三年三月十
    六日起至交還上開土地之日止，按每年申報地價年息百分之十計算之不當得利。
    嗣於起訴狀繕本送達後，就上開訴之聲明分別擴張及變更為：(1)被告壬○○應將
    坐落高雄縣大寮鄉○○段第八一六地號土地，如附圖編號１所示、面積七二點七
    平方公尺土地，如附圖編號１－１所示、面積九平方公尺土地；及同上地段之第
    八一六之一地號土地，如附圖編號１－２所示、面積七點二平方公尺土地等土地
    上之地上建物拆除，將土地返還原告。並給付原告十七萬九千八百元，及自起訴
    狀繕本送達之翌日起至清償日止，按年息百分之五計算之利息；及自九十三年三
    月十六日起至交還上開土地之日止，按年給付原告三萬五千九百六十元。(2)被告
    庚○○應將坐落同右地號土地，如附圖編號３所示、面積五五點六平方公尺土地
    上之地上建物拆除，將土地返還原告。並給付原告十一萬一千二百元，及自起訴
    狀繕本送達之翌日起至清償日止，按年息百分之五計算之利息；及自九十三年三
    月十六日起至交還上開土地之日止，按年給付原告二萬二千二百四十元。(3)被告
    己○○應將坐落同右地號土地，如附圖編號４所示、面積一○一點五平方公尺土
    地上之地上建物拆除，將土地返還原告。並給付原告二十萬三千元，及自起訴狀
    繕本送達之翌日起至清償日止，按年息百分之五計算之利息；及自九十三年三月
    十六日起至交還上開土地之日止，按年給付原告四萬零六百元。(4)被告丙○○應
    將坐落同右地段第八一六及九七○地號土地，如附圖編號５所示，面積依序分別
    為一二六點九平方公尺及○點五平方公尺土地上之地上建物拆除，將土地返還原
    告。並給付原告二十五萬三千八百元，及自起訴狀繕本送達之翌日起至清償日止
    ，按年息百分之五計算之利息；及自九十三年三月十六日起至交還上開土地之日
    止，按年給付原告五萬零七百六十元。(5)被告丁○○應自坐落同右地段第八一六
    地號土地，如附圖編號６所示，面積四○點一二平方公尺土地上之地上建物，即
    門牌號碼高雄縣大寮鄉○○村○○路一一六之十號房屋遷離，將土地返還原告。
    並給付原告八萬零二百四十元，及自起訴狀繕本送達之翌日起至清償日止，按年
    息百分之五計算之利息；及自九十三年三月十六日起至交還上開土地之日止，按
    年給付原告一萬六千零四十八元。(6)被告辛○○○應將坐落同右地號土地，如附
    圖編號７所示、面積五六平方公尺土地上之地上建物拆除，將土地返還原告。並
    給付原告十一萬二千元，及自起訴狀繕本送達之翌日起至清償日止，按年息百分
    之五計算之利息；及自九十三年三月十六日起至交還上開土地之日止，按年給付
    原告二萬二千四百元。(7)被告戊○○應將坐落同右地段八一六及九七○地號土地
    ，如附圖編號８所示、面積依序分別為三八點八平方公尺及十七點二平方公尺土
    地上之地上建物拆除，將土地返還原告。並給付原告八萬一千九百元，及自起訴
    狀繕本送達之翌日起至清償日止，按年息百分之五計算之利息；及自九十三年三
    月十六日起至交還上開土地之日止，按年給付原告一萬六千三百八十元。(8)被告
    乙○○應將坐落同右地段第九七○地號土地，如附圖編號９所示、面積一七○平
    方公尺，如附圖編號１２所示，面積三平方公尺之地上建物拆除，將土地返還原
    告。並給付原告四萬三千二百五十元，及自起訴狀繕本送達之翌日起至清償日止
    ，按年息百分之五計算之利息；及自九十三年三月十六日起至交還上開土地之日
    止，按年給付原告八千六百五十元。(9)被告甲○○應將坐落同右地號土地，如附
    圖編號１０所示、面積五八平方公尺土地，如附圖編號１０－１所示、面積四九
    點六平方公尺土地，如附圖編號１１所示、面積三五平方公尺土地等土地上之地
    上物拆除，將土地返還原告。並給付原告三萬五千六百五十元，及自起訴狀繕本
    日起至交還上開土地之日止，按年給付原告七千一百三十元。核屬擴張及變更應
    受判決事項之聲明，揆諸前揭規定，並無不合，應予淮許，合先敘明。
貳、實體方面
一、原告主張：
（一）、坐落高雄縣大寮鄉○○段第八一六、八一六之一、九七０號等地號土地（下
        稱系爭土地），係原告管理之國有土地，被告等人未經原告之同意，即擅自
        分別占有系爭土地上如附表所示編號１至１２號等之土地，供其等建造如附
        表所示之未辦理保存登記建物居住、搭蓋棚架、做為菜圃、建造圍牆、興建
        土地公廟等使用，被告等人未經原告之同意即擅自占有系爭土地使用之行為
        係屬無權占有，爰依民法第七百六十七條所有物返還請求權之法律關係，請
        求被告等人將無權占有之系爭土地上之地上物拆除，並返還土地予原告。
（二）、被告等人無權占有原告管理之系爭土地，係無法律上原因而受有相當於租金
        之利益，致原告受有損害，應成立民法第一百七十九條前段之不當得利，原
        告自得依不當得利之法律關係請求被告返還其等所受之利益。而系爭八一六
        及八一六之一地號土地，八十六年七月起至八十九年六月底止之申報地價為
        四千元，八十九年七月起至迄今為止之申報地價為四千五百元（原告願只以
        四千元計算不當得利金額）；系爭九七０地號土地，自八十六年七月起至迄
        今為止之申報地價均為五百元。另依土地法第一百零五條準用同法第九十七
        條：「城市地方房屋之租金，以不超過土地及其建築物申報總價額年息百分
        之十為限」之規定，原告請求依系爭土地申報地價計算之總價額按年息百分
        之十計算不當得利之金額。又就原告起訴前之不當得利部份，依消滅時效之
        規定，原告願只請求自起訴之日（即九十三年三月十五日）往前追溯前五年
        之日才開始請求計算不當得利，亦即只向被告等人請求自八十八年三月十六
        日起之相當於租金之不當得利。
（三）、爰依民法第七百六十七條所有物返還請求權及民法第一百七十九條前段不當
        得利之法律關係，請求被告等人拆除系爭土地上之地上物並返還土地及給付
        不當得利等語。並聲明如前項擴張及變更後之訴之聲明所載，並陳明願供擔
        保，請求准予宣告假執行。
二、被告之抗辯：
（一）、被告壬○○部份：對於附圖編號１、１─１、１─２等土地上之建物係其於
        約三十二年前所自行建造之事實並不爭執。惟仍聲明：請求駁回原告之訴。
（二）、被告庚○○未於最後言詞辯論期日到場，於以前之辯論期日則以：附圖編號
        ３土地上之房屋係其於六十五年間以二十一萬元向前手購買，原告要拆除房
        子應對被告加以補償等語置辯。並聲明駁回原告之訴。
（三）、被告己○○未於最後言詞辯論期日到場，於以前之辯論期日則以：附圖編號
        ４土地上之房屋係其於八十六年七月間以四萬五千元向前手王玉璞購買等語
        置辯。並聲明駁回原告之訴。
（四）、被告丙○○則以：附圖編號５之房屋係其訴訟代理人李冬蘭之父親建造後贈
        與給被告，希望原告能加以補償等語置辯。並聲明駁回原告之訴。
（五）、被告丁○○則以：附圖編號６之房屋係楊丙望所建造，楊丙望於八十三年間
        死亡後，其經同袍告知，始於八十六年四月間遷入居住，其確無使用之合法
        之權源，但已在找房子搬遷，願意於三個月內搬遷等語置辯。並聲明駁回原
        告之訴。
（六）、被告辛○○○未於最後言詞辯論期日到場，於以前之辯論期日對於原告之請
        求並不爭執。
（七）、被告唐智明則以：附圖編號８之房屋係其於七十二年間向前手購買的，其有
        合法之水電，足見有合法之使用權；且被告已居住超過十五年，原告均未追
        訴；另於九十年間時，被告房屋附近之眷村欲改建時，被告雖是違建戶，但
        是國防部曾對於被告之違建戶一併加以認證，表示願意就被告之違建戶於眷
        村改建時一併加以賠償，但國防部並未加以補償等語置辯。並聲明駁回原告
        之訴。
（八）、被告乙○○未於最後言詞辯論期日到場，於以前之辯論期日對附圖編號１２
        之土地公廟確係其所建造，並不爭執。就附圖編號９之房屋部份則以：附圖
        編號９之房屋係其在六十幾年間向前手購買的；其已居住十五年以上，原告
        均未追訴；另在九十年間時，被告房屋附近之眷村欲改建時，被告雖是違建
        戶，但是國防部曾承諾要加以賠償，但國防部並未加以補償等語置辯。並聲
        明駁回原告之訴。
（九）、被告甲○○對於附圖編號１０─１、１１之菜圃、木架、空地、圍牆確係其
        所建造及占用，並不爭執。就附圖編號１０之房屋部份則以：附圖編號１０
        之房屋係其在六十幾年間向前手購買的；其已居住十五年以上，原告均未追
        訴；另在九十年間時，被告房屋附近之眷村欲改建時，被告雖是違建戶，但
        是國防部曾承諾要加以賠償，但國防部並未加以補償等語置辯。並聲明駁回
        原告之訴。
三、兩造不爭執之事實：
（一）、系爭土地為原告所管理之國有土地，被告等人分別占有系爭土地上如附表所
        示編號１至１２號等土地，供建造如附表所示之未辦理保存登記建物居住、
        搭蓋棚架、做為菜圃、建造圍牆、興建土地公廟等使用之事實，為兩造所不
        爭執，並有原告提出之系爭土地登記謄本各一份，及本院會同高雄縣大寮地
        政事務所人員勘驗測量現場之本院九十三年五月二十八日勘驗筆錄，及上開
        地政事務所九十三年五月十日寮測法第三八七號複丈成果圖在卷可稽。
（二）、系爭八一六及八一六之一地號土地，自八十六年七月起至八十九年六月底止
        之申報地價為四千元，八十九年七月起至迄今為止之申報地價為四千五百元
        ；系爭九七０地號之土地，自八十六年七月起至迄今為止之申報地價均為五
        百元，並有原告提出之地價謄本三份在卷可佐。
四、得心證之理由：
　　本件依兩造之上開主張及抗辯，所應審理之處應在於原告主張被告等人為無權占
    有，而請求被告等人拆除地上物及遷讓房屋，並返還系爭土地是否有據；及原告
    請求之上開不當得利金額是否適當等爭點上。
（一）、原告主張被告等人為無權占有，而請求被告等人拆除地上物及遷讓房屋，並
        返還系爭土地部份：
    １、按，「所有人對於無權占有或侵奪其所有物者，得請求返還之。對於妨害其
        所有權者，得請求除去之。有妨害其所有權之虞者，得請求防止之。」，民
        法第七百六十七條定有明文。而物權具有絕對性及排他性，債權則僅具有相
        對性而不具排他性，故債之關係雖可做為占有之本權，但此僅係對於債權之
        相對人而言為有效，如對於債權相對人以外之所有權人或第三人則無主張之
        餘地。次按，「當事人主張有利於己之事實者，就其事實有舉證之責任。」
        ，民事訴訟法第二百七十七條前段定有明文。再按，「以無權占有為原因，
        請求返還所有物之訴，被告對原告就其物有所有權存在之事實無爭執，而僅
        以非無權占有為抗辯者，原告於被告無權占有之事實，無舉證責任。被告應
        就其取得占有，係有正當權源之事實證明之。如被告不能證明，則應認原告
        之請求為有理由。」，有最高法院七十二年台上字第一五五二號、九十一年
        度台上字第二一八二號判決之意旨可資參照。第按，「已登記不動產所有人
        之回復請求權，無民法第一百二十五條消滅時效規定之適用。」，有司法院
        大法官會議解釋釋字第一０七號解釋文可資參照。
    ２、被告庚○○、己○○、丙○○、戊○○、乙○○、甲○○等人雖辯稱如上，
        惟經查：
      (1)、被告庚○○、己○○、丙○○、戊○○、乙○○、甲○○等人雖辯稱其等
          所占用之系爭房屋均是向前手所購買及由前手所贈與等語。惟查，買賣契
          約及贈與契約均為債權契約，而債權則僅具有相對性而不具排他性，故債
          之關係雖可做為占有之本權，但此僅係對於債權之相對人而言，如對於債
          權相對人以外之所有權人或第三人則無主張之餘地，業見前述，故被告等
          人之上開所辯，即不足採。
      (2)、被告戊○○、乙○○、甲○○等人雖另辯稱其等已居住十五年以上，原告
          均未追訴等語。惟查，已登記不動產所有人之回復請求權，無民法第一百
          二十五條消滅時效規定之適用，有司法院大法官會議釋字第一０七號解釋
          可參，業見前述，故被告等人此部份之時效抗辯，亦不足採。
      (3)、被告戊○○、乙○○、甲○○等人雖另辯稱於九十年間時被告等人房屋附
          近之眷村欲改建時，國防部曾對於被告等人之違建戶一併加以認證，表示
          願意就被告等人之違建戶於眷村改建時一併加以賠償，但國防部並未加以
          補償等語。惟查，依被告等人之此部份抗辯意旨認定，其等似已自認確為
          無合法占有使用權源之「違建戶」；另被告等人此部份所辯為原告所否認
          ，而被告等人並未舉證以實其說，自不足以認為屬實；又即使認為被告等
          人此部份所辯屬實，惟就被告等人是否得向國防部請求補償等爭執，亦只
          是被告等人是否得依國防部之承認而向國防部另行請求公法上之補償而已
          ，與被告等人是否無權占有之事實無關，亦不足以做為合法抗辯之理由，
          故被告等人之此部份所辯，亦不足採。
      (4)、被告戊○○雖另辯稱其有合法之水電，足見有合法之使用權等語。惟查，
          是否有合法之水電使用權，係被告與自來水公司及電力公司間之使用者付
          費之另一水電契約之債權法律關係，自與第三人即物權所有權人之原告無
          涉，並不足以做為與原告之間有合法使用關係之權源，故被告此部份所辯
          ，亦不足採。
    ３、被告壬○○、丁○○、辛○○○等人就原告主張之上開事實，並不爭執，原
        告主張之上開事實，自足以認為屬實，自應認原告此部份之請求為有理由。
    ４、被告庚○○、己○○、丙○○、戊○○、乙○○、甲○○等人上開所辯，並
        不足採，業見前述。被告等人對於原告主張係系爭土地所有權人之事實，並
        無爭執，而被告等人除了上開並不足採之抗辯外，並未另外舉證證明其等占
        有系爭係有正當權源，參照上開最高法院七十二年台上字第一五五二號及九
        十一年度台上字第二一八二號判決之意旨，自應認原告此部份之請求為有理
        由。
（二）、原告請求之上開不當得利金額是否適當部份：
    １、按，「無法律上原因而受利益，致他人受損害者，應返還其利益。」，民法
        第一百七十九條前段定有明文。而「無權占有他人土地，可能獲得相當於租
        金之利益，為社會通常之觀念。」，有最高法院六十一年臺上字第一六九五
        號判例之要旨可資參照。又城市地方房屋租金，以不超過土地及建築改良物
        申報總價年息百分之十為限；租用基地，建築房屋，其租金以不超過土地申
        報總價額年息百分之十為限，土地法第九十七條第一項、第一百零五條分別
        定有明文。所謂土地總價額，係以法定地價為準，土地法施行法第二十五條
        亦有規定，而法定地價，依土地法第一百四十八條規定，係土地所有人依該
        法規定所申報之地價。又所謂年息百分之十為限，乃指基地租金之最高限額
        而言，並非必須照申報價額年息百分之十計算之，且尚須斟酌基地之位置，
        工商繁榮程度、使用人利用基地之經濟價值、所受利益，彼等關係及社會感
        情等情事，以為決定。次按，租金之請求權因五年間不行使而消滅，既為民
        法第一百二十六條所明定，至於終止租約後之賠償與其他無租賃契約關係之
        賠償，名稱雖與租金異，然實質上仍為使用土地之代價，債權人應同樣按時
        收取，不因其契約終止或未成立而謂其時效之計算應有不同。又，無法律上
        之原因而獲得相當於租金之利益，致他人受損害時，如該他人返還利益請求
        權已逾租金短期消滅時效之期間，對於相當於已罹消滅時效之租金之利益，
        不得依不當得利之法則，請求返還，有最高法院四十九年度臺上字第一七三
        ０號判例可參。
    ２、經查，被告等人係無權占有系爭土地，業見前述，故依上開說明，原告請求
        被告返還自起訴之日（即九十三年三月十五日）往前追溯前五年之不當得利
        ，即自八十八年三月十六日起開始向被告等人請求相當於租金之不當得利，
        ，自屬有據。
    ３、就原告得請求之不當得利金額，本院斟酌系爭土地係位於陸軍官校後面山坡
        ，附近並無任何商業活動，且大眾交通工具、公共設施、生活機能不便，商
        業機能亦不發達等情，業據本院履勘現場查明在卷，有本院九十三年五月二
        十八日現場勘驗筆錄一份在卷可參，並考量目前社會經濟情況尚稱穩定繁榮
        等情，認本件應以系爭土地申報地價總價額按年息百分之五計算相當於租金
        之不當得利金額，方為相當及公允。而被告等人無權占有之系爭土地之面積
        ，為如附表所示；另系爭土地各年度之申報地價確如原告主張之上開金額，
        為兩造所不爭執，業見上述，故依此計算，被告等人應給付原告之不當得利
        金額，應如下所述，即：
      (1)、被告壬○○部份：其占用系爭八一六地號土地如附圖編號１所示部分，面
          積為七二點七平方公尺；編號１─１所示部分，面積為九平方公尺；同地
          段之八一六之一地號土地編號１─２所示部分，面積為七點二平方公尺。
          故被告每年應給付原告之不當得利金額為一萬七千七百八十元〔計算式：
          （72.7＋9＋7.2＝88.9）×4000×5%＝17780〕；而被告自八十八年三月
          十六日起至九十三年三月十五日止應給付原告之相當於租金之不當得利金
          額應為八萬八千九百元（計算式：1778×5＝＝88900）。
      (2)、被告庚○○部份：其占用系爭八一六地號土地如附圖編號３所示部分，面
          積為五五點六平方公尺。故被告每年應給付原告之不當得利金額為一萬一
          千一百二十元（計算式：55.6×4000×5%＝11120）；而被告自八十八年
          三月十六日起至九十三年三月十五日止應給付原告之相當於租金之不當得
          利金額應為五萬五千六百元（計算式：11120×5＝55600）。
      (3)、被告己○○部份：其占用系爭八一六地號土地如附圖編號４所示部分，面
          積為一０一點五平方公尺。故被告每年應給付原告之不當得利金額為二萬
          零三百元（計算式：101.5×4000×5%＝20300）；而被告自八十八年三月
          十六日起至九十三年三月十五日止應給付原告之相當於租金之不當得利金
          額應為十萬一千五百元（計算式：20300×5＝101500）。
      (4)、被告丙○○部份：其占用系爭八一六及九七０地號土地如附圖編號５所示
          部分，面積分別為一二六點九平方公尺及零點五平方公尺。故被告每年應
          給付原告之不當得利金額為二萬五千三百九十三元〔計算式：（126.9×4
          000×5%＝25380）＋（0.5×500×5%＝13）＝25393，元以下四捨五入〕
          ；而被告自八十八年三月十六日起至九十三年三月十五日止應給付原告之
          相當於租金之不當得利金額應為十二萬六千九百六十五元（計算式：2539
          3×5＝126965）。
      (5)、被告丁○○部份：其占用系爭八一六地號土地如附圖編號６所示房屋部分
          ，面積為四０點一二平方公尺。故被告每年應給付原告之不當得利金額為
          八千零二十四元（計算式：40.12×4000×5%＝8024）；而被告自八十八
          年三月十六日起至九十三年三月十五日止應給付原告之相當於租金之不當
          得利金額應為四萬零一百二十元（計算式：8024×5＝40120）。
      (6)、被告辛○○○部份：其占用系爭八一六地號土地如附圖編號７所示部分，
          面積為五十六平方公尺。故被告每年應給付原告之不當得利金額為一萬一
          千二百元（計算式：56 ×4000×5%＝11200）；而被告自八十八年三月十
          六日起至九十三年三月十五日止應給付原告之相當於租金之不當得利金額
          應為五萬六千元（計算式：11200×5＝56000）。
      (7)、被告戊○○部份：其占用系爭八一六及九七０地號土地如附圖編號８所示
          部分，面積分別為三八點八平方公尺及十七點二平方公尺。故被告每年應
          給付原告之不當得利金額為八千一百九十元〔計算式：（38.8×4000×5%
          ＝7760）＋（17.2×500×5%＝430）＝8190〕；而被告自八十八年三月十
          六日起至九十三年三月十五日止應給付原告之相當於租金之不當得利金額
          應為四萬零九百五十元（計算式：8190×5＝40950）。
      (8)、被告乙○○部份：其占用系爭九七０地號土地如附圖編號９及１２所示部
          分，面積分別為一七０平方公尺及三平方公尺。
          故被告每年應給付原告之不當得利金額為四千三百二十五元（計算式：
          173×500×5%＝4325）；而被告自八十八年三月十六日起至九十三年三月
          十五日止應給付原告之相當於租金之不當得利金額應為二萬一千六百二十
          五元（計算式：4325×5＝21625）。
      (9)、被告甲○○部份：其占用系爭九七０地號土地如附圖編號１０所示部分，
          面積為五八平方公尺，編號１０－１所示部分，面積為四九點六平方公尺
          ，編號１１所示部分，面積為三五平方公尺。故被告每年應給付原告之不
          當得利金額為三千五百六十五元（計算式：（58＋49.6＋35＝142.6）×
          500×5%＝3565）；而被告自八十八年三月十六日起至九十三年三月十五
          日止應給付原告之相當於租金之不當得利金額應為一萬七千八百二十五元
          （計算式：3565×5＝17825）。
      (10)、從而，原告此部份請求，於上述(1)至(9)之範圍內，即屬正當，應予准許，
          至於其逾此部分之請求，為無理由。
（三）、綜上所述，被告等人占有系爭土地並無正當權源，從而，原告依民法第七百
        六十七條所有物返還請求權及一百七十九條前段不當得利之法律關係，請求
        ：(1)被告壬○○應將坐落高雄縣大寮鄉○○段第八一六地號土地，如附圖編
        號１所示、面積七二點七平方公尺土地，如附圖編號１－１所示、面積九平
        方公尺土地；及同上地段之第八一六之一地號土地，如附圖編號１－２所示
        、面積七點二平方公尺土地等土地上之地上建物拆除，將土地返還原告。並
        給付原告八萬八千九百元，及自起訴狀繕本送達翌日之九十三年三月二十三
        日起至清償日止，按年息百分之五計算之利息；及自九十三年三月十六日起
        至交還上開土地之日止，按年給付原告一萬七千七百八十元。(2)被告庚○○
        應將坐落同右地號土地，如附圖編號３所示、面積五五點六平方公尺土地上
        之地上建物拆除，將土地返還原告。並給付原告五萬五千六百元，及自起訴
        狀繕本送達翌日之九十三年三月二十三日起至清償日止，按年息百分之五計
        算之利息；及自九十三年三月十六日起至交還上開土地之日止，按年給付原
        告一萬一千一百二十元。(3)被告己○○應將坐落同右地號土地，如附圖編號
        ４所示、面積一○一點五平方公尺土地上之地上建物拆除，將土地返還原告
        。並給付原告十萬一千五百元，及自起訴狀繕本送達翌日之九十三年三月二
        十三日起至清償日止，按年息百分之五計算之利息；及自九十三年三月十六
        日起至交還上開土地之日止，按年給付原告二萬零三百元。(4)被告丙○○應
        將坐落同右地段第八一六及九七○地號土地，如附圖編號５所示，面積依序
        分別為一二六點九平方公尺及○點五平方公尺土地上之地上建物拆除，將土
        地返還原告。並給付原告十二萬六千九百六十五元，及自起訴狀繕本送達翌
        日之九十三年三月二十三日起至清償日止，按年息百分之五計算之利息；及
        自九十三年三月十六日起至交還上開土地之日止，按年給付原告二萬五千三
        百九十三元。(5)被告丁○○應自坐落同右地段第八一六地號土地，如附圖編
        號６所示，面積四○點一二平方公尺土地上之地上建物，即門牌號碼高雄縣
        大寮鄉○○村○○路一一六之十號房屋遷離，將土地返還原告。並給付原告
        四萬零一百二十元，及自起訴狀繕本送達翌日之九十三年三月二十三日起至
        清償日止，按年息百分之五計算之利息；及自九十三年三月十六日起至交還
        上開土地之日止，按年給付原告八千零二十四元。(6)被告辛○○○應將坐落
        同右地號土地，如附圖編號７所示、面積五六平方公尺土地上之地上建物拆
        除，將土地返還原告。並給付原告五萬六千元，及自起訴狀繕本送達翌日之
        九十三年四月三日起至清償日止，按年息百分之五計算之利息；及自九十三
        年三月十六日起至交還上開土地之日止，按年給付原告一萬一千二百元。(7)
        被告戊○○應將坐落同右地段八一六及九七○地號土地，如附圖編號８所示
        、面積依序分別為三八點八平方公尺及十七點二平方公尺土地上之地上建物
        拆除，將土地返還原告。並給付原告四萬零九百五十元，及自起訴狀繕本送
        達翌日之九十三年四月三日起至清償日止，按年息百分之五計算之利息；及
        自九十三年三月十六日起至交還上開土地之日止，按年給付原告八千一百九
        十元。(8)被告乙○○應將坐落同右地段第九七○地號土地，如附圖編號９所
        示、面積一七○平方公尺，如附圖編號１２所示，面積三平方公尺之地上建
        物拆除，將土地返還原告。並給付原告二萬一千六百二十五元，及自起訴狀
        繕本送達翌日之九十三年三月二十三日起至清償日止，按年息百分之五計算
        之利息；及自九十三年三月十六日起至交還上開土地之日止，按年給付原告
        四千三百二十五元。(9)被告甲○○應將坐落同右地號土地，如附圖編號１０
        所示、面積五八平方公尺土地，如附圖編號１０－１所示、面積四九點六平
        方公尺土地，如附圖編號１１所示、面積三五平方公尺土地等土地上之地上
        物拆除，將土地返還原告。並給付原告一萬七千八百二十五元，及自起訴狀
        繕本送達翌日之九十三年三月二十三日起至清償日止，按年息百分之五計算
        之利息；及自九十三年三月十六日起至交還上開土地之日止，按年給付原告
        三千五百六十五元，為有理由，應予准許；至原告逾此部分之請求，則為無
        理由，應予駁回。
五、本判決主文第八、九項就原告勝訴部份所命被告乙○○、甲○○給付之訴訟標的
    價額未逾五十萬元，應依民事訴訟法第三百八十九條第一項第五款之規定，依職
    權宣告假執行。就本判決主文第一至七項部份，原告陳明願供擔保，聲請宣告假
    執行，經核原告勝訴部分，合於法律之規定，爰酌定相當之擔保金額准許之；至
    原告其餘假執行之聲請，因訴之駁回而失所依附，不應准許，應併予駁回。
六、據上論結，本件原告之訴為一部有理由、一部無理由，依民事訴訟法第三百八十
    五條第一項前段、第七十九條、第八十五條第一項、第三百八十九條第一項第五
    款、第三百九十二條，判決如主文。
中　　　華　　　民　　　國　　九十四　　年　　　二　　　月　　二十一　　日
                                    臺灣高雄地法院民事鳳山庭
                                        法　　　官　郭文通
右為正本係照原本作成。
如不服本判決，應於送達後廿日內，向本院提出上訴狀並表明上訴理由，如於本判決
宣示後送達前提起上訴者，應於判決送達後十日內補提上訴理由書（須附繕本）。
中　　　華　　　民　　　國　　九十四　　年　　　二　　　月　　二十一　　日
                                        法院書記官　陳怡如
